臺灣新北地方法院刑事判決
                                    111年度審訴字第386號
公  訴  人  臺灣新北地方檢察署檢察官
被      告  宋韋廷




上列被告因詐欺案件，經檢察官提起公訴（111年度偵緝字第332
號），被告於準備程序進行中就被訴事實為有罪之陳述，本院合
議庭裁定由受命法官獨任進行簡式審判程序並判決如下：
    主  文
宋韋廷以網際網路對公眾散布而犯詐欺取財罪，處有期徒刑陸月
。
    事實及理由
一、查被告宋韋廷所犯係死刑、無期徒刑、最輕本刑為3 年以上
    有期徒刑以外之罪，其於準備程序就被訴事實為全部有罪之
    陳述，經告知簡式審判程序之旨，並聽取其與檢察官之意見
    後，本院認無不得或不宜改依簡式審判程序進行之處，爰依
    刑事訴訟法第273 條之1 第1 項、第284 條之1 之規定，裁
    定進行簡式審判程序。
二、本件犯罪事實及證據，除犯罪事實欄一、第1行「宋韋廷基
    於詐欺之犯意」更正為「宋韋廷意圖為自己不法之所有，基
    於詐欺取財之犯意」；證據部分另補充「被告宋韋廷於本院
    準備程序及審理中之自白」、「證人黎佳林於警詢、偵查中
    之證述」、「中國信託銀行交易明細收據1 份」外，均引用
    如附件起訴書之記載。
三、按由刑法第339條之4第1項第3款加重事由之立法理由可知，
    該款之加重詐欺罪，係以對不特定多數之公眾散布詐欺訊息
    為要件。行為人若係基於詐欺不特定民眾之犯意，利用網際
    網路等傳播工具，刊登虛偽不實之廣告，以招徠民眾，遂行
    詐騙；縱行為人尚須對受廣告引誘而來之被害人，續行施用
    詐術，使之交付財物，仍係直接以網際網路等傳播工具向公
    眾散布詐欺訊息，無礙加重詐欺罪之成立（最高法院108年
    度台上字第1069 號判決意旨參照）。查：被告在臉書社群
    網站上刊登不實廣告，對公眾散布佯以販售電子菸菸彈商品
    之訊息而施以詐術，使在上開網站之不特定多數人得以共見
    共聞，適告訴人陳裴瑄於社群網站上瀏覽被告所刊登之虛偽
    訊息因此陷於錯誤，被告再進一步與告訴人以私訊聯繫，繼
    續施用詐術而使告訴人交付財物，被告所為自屬利用網際網
    路散播不實訊息而遂行詐欺取財犯行甚明。
四、核被告所為，係犯刑法第339條之4第1項第3款之以網際網路
    對公眾散布而犯詐欺取財罪。又按刑法第59條規定犯罪之情
    狀可憫恕者，得酌量減輕其刑，其所謂「犯罪之情狀」，與
    同法第57條規定科刑時應審酌之一切情狀，並非有截然不同
    之領域，於裁判上酌減其刑時，應就犯罪一切情狀（包括第
    57條所列舉之10款事項），予以全盤考量，審酌其犯罪有無
    可憫恕之事由（即有無特殊之原因與環境，在客觀上足以引
    起一般同情，以及宣告法定低度刑，是否猶嫌過重等等），
    以為判斷（最高法院95年度臺上字第6157號判決意旨參照）
    。查被告所犯刑法第339條之4第1項第3款之罪，其法定最輕
    本刑為1 年以上有期徒刑，刑度不可謂不重，惟被告本案犯
    罪手法係獨自1 人在臉書社群網站上刊登不實商品之販售訊
    息而實行詐欺取財犯行，並無與他人組織犯罪集團、多層次
    分工，且其本次犯行所詐得之新臺幣（下同）1,800元，其
    犯罪情節，顯較詐騙集團組織多數人，詳細分工，利用網際
    網路向社會大眾廣泛散布詐欺訊息引人上當，獲取動輒上百
    萬元以上鉅額利益之情節為輕，如逕行科予重刑，未免過苛
    ，本院綜合上開各情，認被告之犯罪情節，若科以該條之法
    定最輕本刑1 年有期徒刑，實屬情輕法重，難謂符合罪刑相
    當性及比例原則，是被告之犯罪情狀，在客觀上足以使人感
    覺過苛而引起一般之同情，尚非無可憫恕，爰依刑法第59 
    條規定，酌量減輕其罪之刑。
五、爰審酌被告正值青年，不思循合法途徑賺取錢財，竟貪圖不
    法，於網際網路刊登不實商品出售訊息，致令告訴人受騙陷
    於錯誤而交付款項，造成告訴人受有財產上損失，行為殊不
    足取，兼衡其素行（見本院卷附臺灣高等法院被告前案紀錄
    表1份）、大學肄業之智識程度（見本院卷附被告個人戶籍
    資料查詢結果1紙）、家庭經濟狀況小康（見臺灣新北地方
    檢察署110年度偵字第24045號卷第7頁）、工作月薪約3萬元
    、無需撫養之人、犯罪之動機、目的、手段，犯後坦承犯行
    ，並已與告訴人達成和解且賠償完畢（見本院卷附和解筆錄
    1份、準備程序筆錄第2頁）等一切情狀，量處如主文所示之
    刑，以資懲儆。另被告本件所犯係最重法定本刑7年以下有
    期徒刑之罪，尚非屬刑法第41條第1項前段規定得易科罰金
    之罪，然本院所宣告之刑暨為6 月以下有期徒刑，依刑法第
    41條第3項之規定，得依同條第2項折算規定易服社會勞動，
    併此敘明。
六、沒收部分：
    查被告於本案詐得之1,800元未扣案，為被告犯罪所得，惟
    衡諸被告已與告訴人達成和解並賠償完畢，業如前述，則剝
    奪被告坐享犯罪所得之立法目的業已達成，倘於前揭刑事處
    罰外，再諭知沒收或追徵，容有過苛之虞，爰不宣告沒收或
    追徵，附此敘明。
據上論斷，應依刑事訴訟法第273條之1第1項、第299條第1 項前
段、第310條之2、第454條第2項，判決如主文。
本案經檢察官蔡景聖偵查起訴，由檢察官高智美到庭執行公訴。
中    華    民    國   111    年     5    月    19    日
                  刑事第二十三庭  法  官  傅明華
上列正本證明與原本無異。
如不服本判決，應於判決送達後20日內敘明上訴理由，向本院提
出上訴狀(應附繕本)，上訴於臺灣高等法院。其未敘述上訴理由
者，應於上訴期間屆滿後20日內向本院補提理由書「切勿逕送上
級法院」。
                                  書記官  盧姿妤
中    華    民    國   111    年     5    月    19    日
附本案論罪科刑法條全文：
中華民國刑法第339條之4
犯第 339 條詐欺罪而有下列情形之一者，處 1 年以上 7 年以
下有期徒刑，得併科 1 百萬元以下罰金：
一、冒用政府機關或公務員名義犯之。
二、三人以上共同犯之。
三、以廣播電視、電子通訊、網際網路或其他媒體等傳播工具，
    對公眾散布而犯之。
前項之未遂犯罰之。
--------------------------------------------------------
附件：
臺灣新北地方檢察署檢察官起訴書
                                    111年度偵緝字第332號
　　被　　　告　宋韋廷　男　21歲（民國00年00月0日生）
　　　　　　　　　　　　住臺北市○○區○○○路0段00巷00
　　　　　　　　　　　　　號4樓
　　　　　　　　　　　　居臺北市○○區○○路0段00巷00號7
　　　　　　　　　　　　　樓之4
　　　　　　　　　　　　國民身分證統一編號：Z000000000號
上列被告因詐欺案件，已經偵查終結，認應該提起公訴，茲將犯
罪事實及證據並所犯法條分敘如下：
　　　　犯罪事實
一、宋韋廷基於詐欺之故意，於民國109年12月1日14時5分前某
    時許，在新北市板橋區監理站，以手機連結網際網路後，在
    臉書社團「闆闆找批發．零售．代言MD」內，刊登販售電子菸
    菸彈商品之虛假廣告，並以不知情之黎佳林（另為不起訴處
    分）申辦之中國信託商業銀行帳戶000-000000000000號（下
    稱中信帳戶），作為收受款項之用，致陳裴瑄陷於錯誤，於
    109年12月1日14時5分，匯款新臺幣1800元至上開中信帳戶
    。嗣陳裴瑄未收到商品，始悉受騙。
二、案經陳裴瑄訴由新北市政府警察局三重分局報告偵辦。
　　　　證據並所犯法條
一、證據清單-(1)
編號 證據名稱 待證事實 1 被告宋韋廷於偵查中之自白 坦承全部之犯罪事實。 2 告訴人陳裴瑄於警詢及偵查中之證述 全部之犯罪事實。 3 Messenger對話紀錄 證明全部之犯罪事實。 4 黎佳林上開中信帳戶開戶資料及交易明細 證明全部之犯罪事實。 
二、核被告所為係犯刑法第339條之4第1項第3款加重詐欺罪嫌。
三、依刑事訴訟法第251條第1項提起公訴。
　此　致
臺灣新北地方法院
中　　華　　民　　國　 111　　年　　2 　　月　　24　　日
　　　　　　　　　　　　　　　檢　察　官  蔡景聖